臺灣高等法院刑事判決　　　　　　　　96年度上訴字第2244號
上　訴　人　臺灣基隆地方法院檢察署檢察官
被　　　告　甲○○
　　　　　　　　　　（現於臺灣基隆監獄執行中）
上列上訴人因被告毒品危害防制條例案件，不服臺灣基隆地方法
院96年度訴字第54號，中華民國96年4月19日第一審判決（起訴
案號：臺灣基隆地方法院檢察署96年度毒偵字第81號），提起上
訴，本院判決如下：
    主  文
上訴駁回。
    事  實
一、甲○○前因施用毒品案件，先後2次經原法院裁定送觀察、
    勒戒後，均因無繼續施用毒品之傾向，由臺灣基隆地方法院
    檢察署檢察官分別於民國88年8月16日、94年8月24日，各以
    88年度毒偵字第70號、94年度毒偵字第426號為不起訴處分
    確定，並先後於88年8月21日、94年8月25日釋放出所。復因
    施用第一級毒品及第二級毒品案件，經原法院於95年10月25
    日以95年度訴字第659號判決各判處有期徒刑6月、2月，應
    執行有期徒刑7月，於同年11月20日確定（現在執行中）。
    詎其猶不知戒除毒品惡習，復基於施用第一級毒品海洛因之
    犯意，於95年11月15日下午5時許，在停放於林口工業區之
    車內，以將海洛因置入注射針筒內，再摻水施打左手上臂肌
    肉處之方式，施用第一級毒品海洛因1次；復另行起意，並
    基於施用第二級毒品安非他命之犯意，於95年11月12日或13
    日某時，在其基隆市○○街104巷47之2號住處內，以將安非
    他命置於錫箔紙上，再以火烤吸取其散發煙霧之方式，施用
    第二級毒品安非他命1次。嗣於95年11月15日晚上6時50分許
    ，在其前揭住處，為警依法執行搜索而查獲，並當場扣得其
    所有以前施用毒品所留下之海洛因殘渣袋5個，另於其所有
    之車牌號碼G4-9198號自用小客車前座後方椅背垃圾袋內，
    扣得不詳友人施用毒品所留下之海洛因殘渣袋4個及注射針
    筒4支，且經甲○○同意採尿送驗後呈嗎啡及安非他命、甲
    基安非他命陽性反應，而悉上情。
二、案經基隆市警察局第二分局報告臺灣基隆地方法院檢察署檢
    察官偵查起訴。
    理　由
壹、證據能力：
    下述引為證據之證據能力，被告於準備程序及審理時均不爭
    執，依刑事訴訟法第159條之5規定，均有證據能力。
貳、實體方面
一、訊據被告甲○○對上揭事實均自白不諱，且有基隆市警察局
    第二分局偵辦毒品案件尿液檢體對照表、昭信科技顧問股份
    有限公司95年12月25日濫用藥物尿液檢體檢驗報告各1份，
    檢驗結果被告尿液呈嗎啡陽性及安非他命、甲基安非他命陽
    性反應及查獲現場照片18張。且有臺灣基隆地方法院檢察署
    檢察官分別於民國88年8月16日、94年8月24日，各以88年度
    毒偵字第70號、94年度毒偵字第426號為不起訴處分，有各
    該不起處分附卷可憑。再被告係於94年8月24日勒戒完畢出
    所，有本院被告之前案紀錄表可考，其於5年內再犯施用第
    一級及第二級毒品之犯行事證明確，犯行洵堪認定，應依法
    論科。
二、論罪科刑：
(一)、按海洛因及安非他命分別係毒品危害防制條例第2條第2項第
　  1款、第2款所定之第一級毒品、第二級毒品，被告非法施用
    ，核其所為，係犯毒品危害防制條例第10條第1項、第2項之
    施用第一級毒品罪及施用第二級毒品罪。其持有第一級毒品
    海洛因及第二級毒品安非他命係供施用，其持有第一級毒品
    、第二級毒品之低度行為分別為施用第一級毒品、第二級毒
    品之高度行為所吸收，不另論罪。其所犯上開2罪，犯意各
    別，行為互殊，罪名互異，應予分論併罰。
(二)、原審同此認定，並適用簡式審判程序，而依毒品危害防制條
    例第10條第1項、第2項、第23條第2項，刑法第11條前段、
    第51條第5款之規定。再審酌被告前因施用毒品經觀察、勒
    戒及判刑後，猶不知戒除毒品惡習，而續為施用海洛因及安
    非他命毒品，顯見其自我戒斷力甚低，自不宜輕縱，並審酌
    其所犯施用毒品之犯罪係戕害自身健康之行為，於他人尚不
    致造成損害及其施用之次數、犯後於警詢、偵查均否認犯行
    ，迄原審準備程序及審理時始坦承犯行之態度等一切情狀，
    分別量處被告施用第一級毒品處有期徒刑7月，施用第二級
    毒品處有期徒刑3月。並定應執行刑為有期徒刑玖月。復說
    明扣案之海洛因殘渣袋9個及注射針筒4支，被告否認為其本
    案施用毒品所用之物，亦查無證據足以證明係本案施用毒品
    所用之物，自不予宣告沒收。其認事用法均無違誤，量刑亦
    稱妥適，應予維持。公訴人另以被告復有施用第一級毒品海
    洛因及第二級毒品安非他命之事實，而有集合犯裁判上一罪
    之關係，請求本院併予審理據以上訴等語，此部分容無理由
    ，詳如下述。從而公訴人以此理由求為併予審判指摘原判決
    不當云云，難認有理，其上訴應予駁回。
三、公訴人上訴意旨另以：被告甲○○基於施用第一級毒品及第
    二級毒品之犯意，於96年3月31日13時50分許為警採尿回溯
    前24小時及96小時內某時，在不詳地點，分別施用第一級毒
    品海洛因及第二級毒品安非他命之事實（即台灣基隆地方法
    院檢察署96年度毒偵字第948、2059號卷證內之事實）。而
    有集合犯關係，屬於包括之一罪，為法律上同一案件，請求
    本院併予審理云云。
(一)、按刑法關於連續犯之規定，已於94年2月2日經修正公布時，
    予以刪除，並於95年7月1日起施行，考其立法理由，係以實
    務上對連續犯之認定，過於寬鬆，常可連綿數年之久，不無
    鼓勵犯罪之嫌，使國家刑罰權之行使，發生不合理之現象。
    則被告上開經送併辦部分之施用海洛因行為，既係於刑法連
    續犯規定經刪除後所為，與本件施用犯行，已無連續犯之適
    用。又施用毒品行為，大多具有成癮性，故毒品危害防制條
    例之施用第一級或第二級毒品罪，依該條例之立法意旨，原
    即預定其有反覆施用第一級或第二級毒品之性質，固得認屬
    學理上所稱「集合犯」而為包括之一罪。然對依集合犯而論
    以包括一罪之判斷，仍不能無限擴張，其一罪範圍之認定，
    必須與上揭連續犯刪除之立法旨趣相契合，苟行為人主觀上
    ，非出於一個決意，客觀上各行為間，又無密切接近關係，
    依一般社會通念，認不應評價為一罪方合於刑罰公平原則時
    ，自不能悉數率皆論以一罪。最高法院96年台上字第2083號
    判決意旨參照。
(二)、查被告本案之施用第一級毒品海洛因之犯行係在95年11月15
    日，施用第二級毒品安非他命係在95年11月12或13日，而檢
    察官聲請併案審理之被告施用第一級毒品海洛因及第二級毒
    品安非他命之犯行，係各在96年3月31日前1日內及前4日內
    之某時點，則被告前後二次施用海洛因及安非他命之犯行間
    隔有4個多月，且依被告於本院準備程序所供，其於96年3月
    31日自南部回來被警方查獲，而其在被查獲前二天在南部夜
    市賣東西要站者，惟其因腳有殘障，故施用海洛因腳比較不
    會痛，其有在南部高雄之大寮朋友所租之房子內施用海洛因
    及安非他命，伊並非有毒癮等語（見本院準備程序筆錄）。
    準此，被告係在南部夜市賣物品，因腳痛不耐久站而再施用
    海洛因等情，則被告於96年3月31日為警查獲而採尿送驗有
    海洛因及安非他命之毒品陽性反應，且其亦自白有在96年3
    月31日查獲前2日有施用海洛因及安非他命等情，固可認定
    被告於96年3月29日確有施用第一級毒品海洛因及第二級毒
    品安非他命之事實。惟該次施用毒品依被告所供，應非基於
    95年11月15日施用海洛因及同年月12日（或13日）施用安非
    他命之成癮性之一次決意所為，又此二者（本案及併案部分
    ）相隔既達4月餘之久，客觀上，實亦難認其係在「密切接
    近」之一定時間為之，故於刑法評價上，依社會健全觀念，
    即難認前、後犯行有集合犯包括一罪之關係，則揆諸前揭最
    高法院之見解，於95年7月1日修正廢止連續犯後，採一罪一
    罰之原則，則被告96年3月29日之施用第一級毒品海洛因及
    第二級毒品安非他命之犯行，與本案被告之犯行即無集合犯
    之適用，本院無從併為判決。從而公訴人以集合犯之觀念，
    請求本院就被告此部分犯行，併為審理，尚乏依據，應將台
    灣基隆地方法院檢察署96年度毒偵字第948、2059號卷證退
    回檢察官另行處理。
據上論斷，應依刑事訴訟法第368條，判決如主文。
本案經檢察官羅榮乾到庭執行職務。
中　　華　　民　　國　　96　　年　　7 　　月　　13　　日
　　　　　　　　　刑事第十四庭   審判長法　官   陳志洋
　　　　　　　　　　　　　　　　 　    法　官   林婷立
　　　　　　　 　 　　　　　　　 　　　法　官   林秀鳳
以上正本證明與原本無異。
施用第一級毒品部分如不服本判決應於收受送達後十日內向本院
提出上訴書狀，其未敘述上訴之理由者並得於提起上訴後十日內
向本院補提理由書（均須按他造當事人之人數附繕本）。
其餘部分不得上訴。
                                       書記官   高士童
中　　華　　民　　國　　96　　年　　7 　　月　　13　　日
附錄：本案論罪科刑法條全文
毒品危害防制條例第10條第1項、第2項
施用第一級毒品者，處六月以上五年以下有期徒刑。
施用第二級毒品者，處三年以下有期徒刑。
